【裁判字號】    99,簡,19
【裁判日期】    990331
【裁判案由】    綜合所得稅
【裁判全文】
高雄高等行政法院簡易判決
                                        99年度簡字第19號
原      告  甲○○
訴訟代理人  丙○○○○○
被      告  財政部高雄市國稅局
代  表  人  乙○○局長
上列當事人間綜合所得稅事件，原告不服財政部中華民國98年11
月23日台財訴字第09800550070號訴願決定，提起行政訴訟，本
院判決如下：
    主  文
原告之訴駁回。
訴訟費用由原告負擔。
    事實及理由
一、事實概要：
    緣原告民國94年度綜合所得稅結算申報，經被告依據法務部
    調查局臺北市調查處（下稱臺北市調查處）及財政部臺北市
    國稅局（下稱臺北市國稅局）通報及查得資料，查獲原告漏
    報取自永達保險經紀人股份有限公司（下稱永達公司）薪資
    所得新台幣（下同）291,900元，另尚短漏報營利、薪資及
    利息等所得計105,878元，乃歸併核定原告當年度綜合所得
    總額2,095,436元，所得淨額1,330,106元，發單補徵稅額32
     ,109元，並按所漏稅額73,152元處以0.2倍罰鍰計14,630元
    。原告就取自永達公司薪資所得291,900元及罰鍰處分不服
    ，申請復查，未獲變更；提起訴願，亦遭決定駁回；遂提起
    本件行政訴訟。
二、本件原告主張：
(一)、臺北市調查處扣押相關物品及詢問後，認為應行移送偵查，
    以96年1月9日肆字第09643004590號移送書移送偵辦，該移
    送函原認定：「吳文永係永達公司（址設臺北市○○區○○
    ○路○段79號5樓）負責人，明知員工購車係私人支出，與業
    務無關，竟基於幫助自己及他人逃漏稅捐之概括犯意，自92
    年起，規定公司業績達MDRT（百萬圓桌會員，年薪至少250
    萬元）者或處經理級以上人員（下稱員工），每人每年可以
    『公務車租賃』方式與和車股份有限公司（下稱和車公司）
    或格上公司等租賃車商配合，申請租賃車輛1輛以上，業務
    員與租賃車商確認車價無誤後，先繳交車價20％或30％公務
    車輛保證金，匯入永達公司於彰化銀行總部分行所開設0000
    0000000000000號帳戶，並要求業務員與租賃車商簽署『公
    務車輛申請暨扣薪同意書』、『公務車輛租賃附屬契約』等
    文件，俟業務員與車商辦妥簽約及對保等相關事宜後，車商
    即檢附前述文件，向永達公司財務部申請保證金及每月車輛
    租金給付，名義上該車輛係屬永達公司所有，惟每月租金卻
    由永達公司業務員個人薪資所得中直接扣取，使業務員薪資
    所得相對減少。至租賃期滿（租賃期限為1至2年），永達公
    司便無條件將前述承租車輛所有權移轉給業務員，幫助業務
    員逃漏個人綜合所得稅之；永達公司以前述方式幫助員工元
    家雄及毛榮彩等人，逃漏92年至94年度個人綜合所得稅分別
    為9,749,483元、173,581,317元、276,951,484元，共計逃
    漏個人綜合所得稅460,282,284元；另永達公司將前述員工
    租賃車輛所支付保證金單據，持向稅捐機關申報公司營業費
    用，逃漏92年至94年公司營利事業所得稅額分別為6,793,00
    0元、73,017,650元、76,343,350元，共計逃漏營利事業所
    得稅額156,154,000元，足生損害於稅捐機關賦稅核課之正
    確性。」等語，將案件移送台灣台北地方法院檢察署（下稱
    台北地檢署）偵查。台北地檢署就有關事實之租稅法律適用
    及實務，以96年3月9日北檢大歲96偵2347字第16209號函詢
    臺北市國稅局意見：「．．．3、另若有公司員工以公司名
    義購買車輛，分期價金則由公司按月於員工薪資中扣除，公
    司並以扣除車價後之給付總額填製公司員工薪資所得扣繳憑
    單，據以向稅捐機關申報年度營利事業所得稅；該公司員工
    亦以此較低之薪資總額申報綜合所得稅（例：員工薪資每月
    10萬元，購車款每月2萬元，扣繳憑單填置該員工年度薪資
    96萬元）之事實，上開案例於  貴局稽查實務上，是否曾認
    定有違法逃漏稅捐之態樣？並請檢附認定之理由及依據。」
    等語，經台北市國稅局研議後，以96年6月5日財北國稅審二
    字第0960201843號函復：「．．．3、前揭財政部95年函釋
    （即95年6月28日台財稅字第09504063430號函）規定，保險
    公司之保險業務員為所屬公司招攬保險業務而發生之必要費
    用，可由保險公司依營利事業所得稅查核準則（以下簡稱查
    核準則）有關規定依其費用性質檢據核實列報。所謂『與經
    營業務有關之損費』，依所得稅法第38條及行政法院相關判
    決規定，乃指公司之營業行為，屬本身經營之業務之一或與
    本身業務有直接關聯而言，先予敘明。4、保險經紀公司之
    員工，如為所屬公司招攬業務而以公司名義購置車輛（即車
    輛所有權登記為公司之財產），則其分期給付車商之價金，
    係公司取得該資產代價之部分，自非屬保險經紀公司之營業
    費用。該公司應以該資產之實際成本，按所得稅法及查核準
    則規定之方法以及耐用年數計提折舊。另該員工如係以公司
    名義租賃車輛，其分期給付車商之租金（不含保證金），得
    依查核準則第74條第3款第2目之5規定認屬為交通費，依首
    揭財政部95年函釋規定，應由保險經紀公司檢據核實列報，
    尚不宜約定由保險業務員自行吸收或負擔。至員工如以員工
    自己名義租購車輛，則該扣付款應視為員工基於僱傭關係而
    取得之各種補助費或給與，故保險經紀公司應以薪資支出列
    支，並依法併同員工薪資所得依率扣繳稅款。」即知本件公
    司租用車輛供員工使用之各項作業內容、文據及資金給付之
    各項事實均已查明，並依前揭規定核定應由保險經紀公司檢
    據核實將租金列報屬交通費之性質，不應屬保險業務員之薪
    資所得。嗣台北地檢署96年度偵字第2347號偵查後，以「難
    認被告有因此而使員工薪資名目減少而幫助該等員工逃漏個
    人綜合所得稅情事」而為不起訴處分。經台北地檢署檢察官
    偵查永達公司負責人有無以公司租用租賃車之名，掩飾員工
    私人購車與業務無關，以達幫助員工逃漏個人綜合所得稅及
    逃漏永達公司營利事業所得稅之目的時，業就「業務拓展費
    於開始租用租賃車前，是如何發放給業務員？」「92年開始
    以租賃車提供給員工使用，業務拓展費如何編列？」「就保
    險業務而言，永達公司將業務拓展費列為薪資或另立名目？
    」「業務拓展費的支付，是併同薪資發放還是屬薪資的一部
    分？」「永達公司於96年以前，業務拓展費包含在傭酬之內
    ，永達公司就員工薪資的成本是否包含業務拓展費？」「你
    所稱將業務拓展費包含在員工酬庸，是指實報實銷的業務拓
    展費，還是依據員工業績核定業務拓展費？」「所租賃的車
    輛是否都是新車？」「車輛的選擇由公司決定或個人決定？
    」「車輛的租金有無統一標準？」「車輛租金的給付，由何
    人支付？」「92至95年間是否有員工薪資提領後交給公司，
    再由公司支付給車商的情形？」「員工業務拓展費的額度，
    有無統一的計算標準？」「車商來接洽時是如何告知支付租
    賃車費用的方式？」「員工使用租賃車，與車商洽辦的流程
    為何？」「租賃車的付費方式為何？」「使用租賃車的員工
    是否需要付費？」「你是如何向車商詢價？」「永達保險公
    司員工使用租賃車應支付的款項若干？名目為何？」「永達
    公司應支付車商那些費用？」「永達公司與車商關係為何？
    」「永達公司員工與車商關係為何？」「業務拓展費與薪資
    有何不同？」「永達保險公司之會計帳目如何區別業務拓展
    費與薪資？」「永達公司員工有無同時租賃多數車輛情形？
    」等訊問在案，有訊問筆錄附卷可稽，至臺北市調查處調查
    時所詢：「既為公司租用之公務車，租賃到期後，是否即由
    公司以差額向車行購入作為公司之資產？」「既然永達公司
    租用之公務車，租車之保證金、每月之租金由公司支付，何
    以永達公司員工需簽署『公務車輛申請暨扣薪同意書』及『
    公務車輛租賃附屬契約』等文件？」等，台北地檢署檢察官
    亦均瞭解詳細案情。嗣台北地檢署就台北市調查處移送書之
    涉嫌事實，依訊問筆錄及移送書內相關事證偵查後，認定「
    永達公司業務人員傭酬，已包含所有業務拓展費用，全額列
    入薪資所得而非執行業務所得，因招攬保險業務而發生之業
    務發展費用理應列報公司營業費用，永達公司自業務人員薪
    資中調整，亦即車輛租金由員工傭酬中扣除，由租賃車商提
    供租金發票向永達公司請款，由永達公司統一支付車輛租金
    。難認被告有因此而使員工薪資名目減少而幫助該等員工逃
    漏個人綜合所得稅情事。」此與永達公司對原告等業務同仁
    採利潤中心之薪酬制度結算薪資所得方式一致。
(二)、復按「行政罰與刑罰之構成要件雖有不同，而刑事判決與行
    政處分，亦原可各自認定事實，惟認定事實須憑證據，倘無
    證據足資認定有堪以構成行政罰或刑罰要件之事實存在，即
    不得僅以推測之詞予人處罰，則為二者所應一致。」最高行
    政法院75年判字第309號著有判例，即行政法與刑法不同，
    構成要件各別，司法機關與行政機關可各本於權責依法審理
    認定，兩者並無必然關係。惟按最高行政法院32年判字第18
    號判例：「司法機關所為之確定判決其判決中已定事項若在
    行政上發生問題時則行政官署不可不以之為既判事項而從其
    判決處理此為行政權與司法權分立之國家一般通例」等語，
    是基於刑事司法機關（如地方法院檢察署）調查證據之程序
    ，其認定事實須達到超越合理懷疑之程度，遠較行政機關調
    查證據為周延，則行政機關亦應尊重已生實質確定力之不起
    訴處分所認定之事實，有財政部96年11月2日台財訴字第096
    00301210號訴願決定書：「次按刑事訴訟法第260條規定：
    『不起訴處分已確定或緩起訴處分期滿未經撤銷者，非有下
    列情形之一，不得對於同一案件再行起訴：．．．。』其修
    正理由一稱：『本法對於檢察官之起訴裁量權已有適當之內
    部及外部監督，對於不起訴處分已確定或緩起訴期滿未經撤
    銷者，自宜賦予實質之確定力。』可知檢察官所為之不起訴
    處分已確定者，具有實質之確定力，非但檢察官有其拘束效
    力（除有該條但書情形之一外，不得對於同一案件再行起訴
    ），對於第三人亦應受實質確定力之拘束。另行政法與刑法
    雖畛域不同，構成要件各別，司法機關與行政機關可各本於
    權責依法審理認定，兩者並無必然關係，惟基於刑事司法機
    關（如地方法院檢察署）調查證據之程序，其認定事實須達
    到超越合理懷疑之程度，遠較行政機關調查證據為周延，則
    行政機關亦應尊重已生實質確定力之不起訴處分所認定之事
    實。」足證。本件系爭事項業經台北地檢署檢察官偵查事證
    及其不起訴處分書之認定，徵諸前揭最高行政法院32年判字
    第18號判例，行政官署應以之為既判事項而從其判決處理此
    為行政權與司法權分立之國家一般通例，且該事實之租稅法
    上之適用亦經台北市國稅局核認：「4、．．．該員工如係
    以公司名義租賃車輛，分期給付車商之租金（不含保證金）
    ，得依查核準則第74條第3款第2目之5規定認屬為交通費，
    依首揭財政部95年函釋規定，應由保險經紀公司檢據核實列
    報，尚不宜約定由保險業務員自行吸收或負擔。」在案，依
    最高行政法院89年度判字第699號裁判要旨：「納稅義務人
    依所得稅法規定辦理結算申報而經該管稅捐稽徵機關調查核
    定之案件，如經法定期間而納稅義務人未申請復查或行政爭
    訟，其查定處分即告確定。嗣稽徵機關如發見原處分確有錯
    誤短徵情事，為維持課稅公平原則，並基於公益上之理由，
    雖非不可自行變更原確定之查定處分，而補徵其應徵稅額，
    然此之所謂發見確有錯誤短徵，應係指原處分確定後發見新
    事實或新課稅資料，足資證明原處分確有錯誤短徵情形者而
    言。如其課稅事實資料未變，僅因嗣後法律見解有異，致課
    稅之標準有異時，按諸中央法規標準法第18條從新從優原則
    之法理，即不得就業經查定確定之案件，憑藉新見解重為較
    原處分不利於當事人之查定處分。」其課稅事實資料未變，
    要難憑藉新見解重為處分。
(三)、有關核定短報薪資所得291,900元部分：
    訴外人永達公司對原告業務同仁之薪酬係採獎金制度（無固
    定之底薪），薪酬計算連結利潤中心制，先就各項績效（包
    括個人業績、組業績、處業績）之達成率，按不同成數及公
    式，計算初年度服務報酬及續年度服務報酬等個人薪酬部分
    ，暨舉績報酬、達成報酬、超額報酬、推介報酬、組輔導報
    酬、處輔導報酬等組織報酬部分，而組織報酬係用以支應此
    利潤中心之各項必要業務費用，如車位、影印機及公務車輛
    等租金、辦公用之各項文具、電腦耗材、印刷影印及書報雜
    誌等文具用品、郵資及通訊費用等郵電費、運費、交通及住
    宿等差旅交通、訓練費、設備修繕及維護等修繕費、廣告費
    用、餐敘、禮儀及饋贈等交際費、會議費、雜項購置、全員
    團康、聚餐活動等職工福利，組織報酬係用以支應各利潤中
    心之各項業務發展費用，非屬個人之報酬，業務發（拓）展
    費用額度（即百分比）僅係讓從業人員有一參考標準，預期
    其可能之報酬，惟仍以實際發生數為主，其支應有餘則屬該
    利潤中心主管之激勵酬勞，因組織報酬為變動數，故有部分
    月份可達成公司設定之標準，部分無法達成，此即為制度之
    激勵作用，是薪資所得包括個人薪酬及組織報酬減除支應歸
    屬利潤中心之各項必要費用後之組織激勵酬勞。此乃以業務
    人員為主常見之經營模式之一，即係連結績效衡量與薪酬制
    度，為一有效啟發並激勵同仁士氣之法則，並合於人性化之
    管理機制。目前亦無因採利潤中心之經營模式，而將認屬營
    利事業之營運（業）費用應列入為員工薪資所得，而悖於租
    稅中性原則，符合司法院釋字第385號解釋：「憲法第19條
    規定人民有依法律納稅之義務，固係指人民有依據法律所定
    之納稅主體、稅目、稅率、納稅方法及納稅期間等項而負納
    稅義務之意，然課人民以繳納租稅之法律，於適用時，該法
    律所定之事項若權利義務相關連者，本於法律適用之整體性
    及權利義務之平衡，當不得任意割裂適用。」原告系爭年度
    薪資所得包括個人薪酬：初年度服務報酬937,500元及續年
    度服務報酬838,082元暨減除本項服務報酬之佣金支出926,2
    79元後，共計849,303元，及組織激勵酬勞：達成報酬等組
    織報酬共計1,481,339元，減除支應利潤中心之各項業務發
    展費用411,599元及公務車租金250,200元後，餘額合計819,
    540元，故結算後薪資所得為1,668,843元（849,303元+819,
    540元，此乃原告實際取自永達公司之薪資所得，並非先自
    永達公司取得包含服務報酬應負擔之佣金支出及利潤中心應
    負擔公務車租金等營業費用之金額3,256,921元（937,500元
    +838,082元+1,481,339元），再由永達公司扣取屬服務報酬
    應負擔之佣金支出及利潤中心營業費用共計1,588,078元（9
    26,279元+411,599元+250,200元）。
(四)、按「個人之綜合所得總額，以其全年下列各類所得合併計算
    之：．．．第3類：薪資所得：凡公、教、軍、警、公私事
    業職工薪資及提供勞務者之所得：一、薪資所得之計算，以
    在職務上或工作上取得之各種薪資收入為所得額。二、前項
    薪資包括：薪金、俸給、工資、津貼、歲費、獎金、紅利及
    各種補助費。但為雇主之目的，執行職務而支領之差旅費、
    日支費及加班費不超過規定標準者，及依第4條規定免稅之
    項目，不在此限。」為所得稅法第14條第1項第3類第1款及
    第2款所明定。另按民法第482條「稱僱傭者，謂當事人約定
    ，一方於一定或不定之期間內為他人服勞務，他方給付報酬
    之契約。」規定，前揭所得稅法上所稱之薪資所得，應係指
    因僱傭契約所獲致之報酬，由於該報酬純粹係因為服勞務之
    獲致，勞務提供者本身不負工作成敗責任，因此原則上不須
    提供勞務以外之成本來完成工作，所得之金錢應全部列為所
    得，此參諸鈞院91年度訴字第5391號判決：「稅法上所稱之
    『薪資所得』，一般均是指因『僱傭契約』所獲致之金錢報
    償，由於金錢純粹是因為勞務之提供而獲致，勞務提供者本
    身不負工作成敗責任，因此原則上不須提供勞務以外之成本
    來完成工作，所得之金錢應全部列為『所得』。而稅法上之
    『執行業務所得』則比較近似於因『承攬』或『委任』契約
    所獲致之報酬，由於此等報酬之取得，以特定工作完成為必
    要，除了勞務的提供外，還有其他成本之支出，所以所得稅
    法第14條第1項第2類明定，在計算執行業務所得時，可以扣
    除『業務所房租或折舊、業務上使用器材設備之折舊及修理
    費，或收取代價提供顧客使用之藥品、材料等』成本，同時
    也可扣除『業務上僱用人員之薪資、執行業務之旅費及其他
    直接必要費用』，而以其餘額為所得額。這正是二者之區別
    。也因為上開之差異，執行業務之人因為工作性質之獨立性
    ，幾乎不會只有單一之雇主，而領取薪資之人有二個以上之
    雇主反而極為罕見，但這只是一個現象的反應，而不應是分
    辨二者之關鍵性標準。」即明。次按「保險業務員因為所屬
    公司招攬保險業務而發生之文具用品費、差旅費、郵電費、
    印刷費及廣告費、交際費、訓練費、交通及油料費等，依據
    現行所得稅法規定，其屬保險公司之營業費用者，可由保險
    公司依營利事業所得稅查核準則有關規定檢據依費用性質核
    實列報，不宜約定由保險業務員自行吸收或負擔，並併同薪
    資給付，成為業務員薪資之一部分，而由保險公司逕以『薪
    資支出』科目列支。」乃財政部95年6月28日台財稅字第095
    04063430號函釋（下稱95年函釋）所明定。是凡屬營利事業
    之營業費用者，應依所得稅法及營利事業所得稅查核準則有
    關規定檢具憑證列報。換言之，倘支付與業務有關之成本或
    費用者，應屬僱用人之營業費用，非屬受僱人之薪資所得，
    是符前揭鈞院見解，要難僅以付款人、使用人或（及）保管
    人為保險業務員，而認定屬私人用途，應無疑義。本件系爭
    公務車，乃原告之任職公司為協助業務員利於執行業務推展
    ，規定處經理級以上人員或業績較優同仁（業務發（拓）展
    費之使用對象相同）得申請保管公務租賃車輛乙部，應屬原
    告招攬保險業務之必要工具，參酌財政部79年7月4日台財稅
    第790178955號函釋：「至營業人租用汽車載運員工上下班
    ，係屬購買供本業或附屬業務使用之勞務，其有關之進項稅
    額，除依上開規定不得扣抵外，應准予扣抵。」規定意旨，
    足資說明營利事業租賃車輛供公務使用而支付之租金係屬經
    營必要之成本費用，亦得由財政部54台財稅發第0190號函釋
    「××公司因未備交通工具，經購買車票交由通勤員工搭乘
    交通工具之用，此種情形係因執行工作必須支付按實報銷之
    費用，免予合併薪資所得扣繳稅款。」規定是證。是依前揭
    財政部95年函釋及鈞院見解，該支出係屬原告任職公司非薪
    資支出之營業費用，自不應核認為原告之薪資所得。惟被告
    僅以每月車輛租金及保證金係由原告分別自薪資中扣取支付
    及匯付、公務車輛申請書、員工還款同意書及系爭車輛租金
    支出與費用核銷辦法流程不同為由，臆測原告承租車輛係私
    人支出，與公司業務無關，有違最高行政法院61年判字第70
    號判例：「認定事實，須憑證據，不得出於臆測，此項證據
    法則，自為行政訴訟所適用。」之意旨。而系爭公務租賃車
    輛租賃期滿之處理方式，依車輛租賃契約第3條保證金之約
    定：「承租人應於簽約時一併支付出租人如前所示之保證金
    ，租賃期滿，車輛經出租人驗收取回後，保證金應扣除承租
    人應付而未付之費用後無息退還。」茲此，原告任職公司承
    租時支付約定之保證金，租賃期滿或提前終止租賃契約時，
    由出租人退還保證金，將車輛交還租賃公司，並無買回車輛
    ，與一般租賃情形無異，有和車公司等函復臺北市調查處之
    說明供參。至租賃期滿後出租人如何處理租賃車輛係屬另一
    交易，縱由原保管人或其關係人購回，或係基於對車況及性
    能之瞭解，或其價格低於中古車行情，要難謂與一般商業情
    形有違。
(五)、按「我國營利事業所得稅，除非公司組織之營利事業外，原
    則上均應採權責發生制；但綜合所得稅原則上則採現金收付
    制，稱為收付實現原則。亦即綜合所得稅之核課，應僅對已
    實現之實際所得課稅。．．．。是本件行為時之增資緩課股
    票於轉讓時，原則上應就面額部分作為轉讓時所屬年度之所
    得，申報課稅；但實際轉讓價格低於面額時，則以實際轉讓
    價格申報所得；此乃我國稅制對於個人綜合所得稅之課徵，
    係採收付實現原則之明證，不容稅捐稽徵機關依據不實記載
    資料或臆測之詞，濫行課稅。」最高行政法院93年度判字第
    966號判決參照。準此，綜合所得稅之現金收付原則應僅對
    已實現之實際所得課稅，縱計算所得時係按員工擬制收入減
    除擬制費用支出方式表達，仍應以實際獲取金額認列為員工
    薪資所得，而非以擬制收入為員工薪資所得，參諸財政部對
    靠行制度之相關函釋（67年3月25日台財稅第31997號函、71
    年12月10日台財稅第38935號函、74年6月21日台財稅第1795
    4號函、76年3月2日台財稅第7576785號函、79年4月3日台財
    稅第790021143號函、84年7月20日台財稅第841636379號函
    ）規定，將靠行車主創造之營業收入擬制為車行之收入，又
    將靠行車主之費用支出擬制為車行之費用支出，而以靠行車
    主實際獲利擬制為車行給付予靠行車主之薪資所得。另最高
    行政法院97年度判字第34號判決：「另外該合約書還同時約
    定，費用應交由志明公司報銷，而上訴人在原審法院提出之
    費用單據，被上訴人雖謂：『該等費用為志明公司報，上訴
    人不得主張』云云，但依上開函釋所示，若志明公司有申報
    上開費用，則在計算其支付予上訴人之擬制『薪資所得』時
    ，仍應予以扣除。而此等費用申報之有無及金額多寡等事實
    ，原審法院整以上二點，均未加以調查，即謂上訴人不得主
    張此等費用支出，同樣有判決不備理由之違法。」等語。本
    件永達公司為協助同仁執行業務，特訂定車輛使用辦法，原
    告乃依該規定及公務車輛租賃作業流程向公司申請保管公務
    租賃車輛，由永達公司（承租人）、原告（保管人）及租賃
    車商（出租人）共同簽訂公務車輛租賃契約，由永達公司按
    期支付車輛租金，認列營業費用之車輛租金，依前揭綜合所
    得稅現金收付基礎之收付實現原則及財政部95年函釋規定，
    系爭車輛租金不應再歸併核定為原告之薪資所得。換言之，
    原告系爭年度薪資所得包括個人薪酬849,303元及組織激勵
    酬勞819,540元，故結算後薪資所得為1,668,843元，此乃原
    告實際取自任職公司之薪資所得，依收付實現原則，對於薪
    酬計算過程中，屬績效衡量因素且非屬受僱人實際領受之營
    業費用，不應涵蓋於受僱人之所得中。
(六)、有關罰鍰14,630元部分：
 1、按「納稅義務人已依本法規定辦理結算申報，但對依本法規
    定應申報課稅之所得額有漏報或短報情事者，處以所漏稅額
    2倍以下之罰鍰。」固為所得稅法第110條第1項規定，惟按
    行政罰法第7條第1項規定，倘違反行政法上義務之行為，有
    出於故意或過失者，始應處罰，此參諸司法院釋字第275號
    解釋文「人民違反法律上之義務而應受行政罰之行為，法律
    無特別規定時，雖不以出於故意為必要，仍須以過失為其責
    任條件。但應受行政罰之行為，僅須違反禁止規定或作為義
    務，而不以發生損害或危險為其要件者，推定為有過失，於
    行為人不能舉證證明自己無過失時，即應受處罰。」益證。
 2、次按「納稅義務人有左列各項所得者，應由扣繳義務人於給
    付時，依規定之扣繳率或扣繳辦法，扣取稅款，並依第92條
    規定繳納之：二、機關、團體、事業或執行業務者所給付之
    薪資、利息、租金、佣金、權利金、競技、競賽或機會中獎
    之獎金或給與、退休金、資遣費、退職金、離職金、終身俸
    、非屬保險給付之養老金、執行業務者之報酬，及給付在中
    華民國境內無固定營業場所及營業代理人之國外營利事業之
    所得。」為所得稅法第88條第1項第2類規定。據此，如納稅
    義務人因職務上或工作上自機關、團體、事業或執行業務者
    取得之薪資所得，應由該機關、團體、事業或執行業務者依
    相關規定扣繳並通知納稅義務人薪資總額，以利納稅義務人
    申報綜合所得稅，縱自薪資所得中有扣付款項之情，應以扣
    付前之金額通知納稅義務人當年度之薪資所得金額，此參諸
    財政部68年5月24日台財稅第33363號函釋「勞工薪資所得每
    月扣繳稅款之計算，係以每月在職務上或工作上取得之各種
    收入為所得額，亦即扣繳憑單中應填載之（薪資所得）給付
    總額。其由雇主自上項薪資所得中扣付之工會會費、職工福
    利金、交通費及保險費等，於計算扣繳稅款時，不得自薪資
    所得中減除。」規定意旨益證，是以本件原告依任職公司開
    立之扣繳憑單申報，且以給付總額悉數列報，難謂有過失之
    情，應予撤銷。
 3、另觀諸稅務違章案件減免處罰標準第3條第2項規定：「綜合
    所得稅納稅義務人依所得稅法第110條規定應處罰鍰案件，
    有下列情事之一者，免予處罰：一、納稅義務人透過網際網
    路辦理結算申報，其經調查核定短漏報之課稅所得，符合下
    列情形：(二)屬納稅義務人依規定向財政部財稅資料中心或稽
    徵機關查詢，而該機關未能提供之所得資料。」及其修正理
    由第4點：「納稅義務人利用網際網路辦理綜合所得稅結算
    申報，於近年來賡續推動下，納稅義務人普遍已有期待渠等
    依規定向稽徵機關查詢而取得之扣免繳憑單、股利憑單等所
    得資料應屬完整，並據以透過網際網路辦理結算申報。倘係
    因扣繳義務人、營利事業或信託行為之受託人未於規定期限
    內申報或未據實填報等由，造成稽徵機關提供之所得資料不
    完整，從而納稅義務人憑以透過網際網路辦理結算申報有短
    漏報課稅所得情事，似不宜歸責於納稅義務人。」足證納稅
    義務人因扣繳義務人未於規定期限內申報或未據實填報扣繳
    所得者，而納稅義務人就扣繳通報之所得業已悉數申報，仍
    有短漏報課稅所得者，難謂納稅義務人有應注意、能注意而
    不注意之過失，得免依所得稅法第110條規定處罰。經查，
    本件原告依任職公司開立之扣繳憑單申報薪資所得，且業以
    給付總額悉數列報，至公務車輛租賃契約由原告與任職公司
    及租賃公司簽訂，係因契約中涉及保管人之權利義務，故原
    告亦須為立約人，於合約上簽名用印，況且租賃標的為公務
    車輛，為任職公司為協助原告等業務員利於業務推展，依財
    政部規定系爭租金支出應屬任職公司之營業費用，要非原告
    之薪資所得，揆諸前揭說明，難謂有過失之情，應免予處罰
    。訴願決定書所稱「訴願人亦列名系爭車輛租賃合約之使用
    人，並於合約上簽名用印，可見訴願人對前開違章漏稅情節
    知之甚詳，惟仍故意漏報系爭薪資所得」應有誤解。
 4、又「一行為違反數個行政法上義務規定而應處罰鍰者，依法
    定罰鍰額最高之規定裁處。但裁處之額度，不得低於各該規
    定之罰鍰最低額（第1項）。前項違反行法上義務行為，除
    應處罰鍰外，另有沒入或其他種類行政罰之處罰者，得依該
    規定併為裁處。但其處罰種類相同，如從一重處罰已足以達
    成行政目的者，不得重複裁處（第2項）。一行為違反社會
    秩序維護法及其他行政法上義務規定而應受處罰，如已裁處
    拘留者，不再受罰鍰之處罰（第3項）。」為行政罰法第24
    條所規定之一行為不二罰原則，且其應具憲法位階。（參諸
    司法院釋字第604號解釋協同意見書「『一行為不二罰原則
    』又稱『禁止雙重處罰原則』，顧名思義，指就人民同一違
    法行為，禁止國家為多次之處罰，其不僅禁止於一行為已受
    到處罰後，對同一行為再行追訴、處罰，也禁止對同一行為
    同時作多次的處罰。我國憲法固然沒有『一行為不二罰原則
    』的明文，但是從法治國家所要求的法安定原則、信賴保護
    原則以及比例原則均可以得出同一行為不能重複處罰的要求
    。因而，『一行為不二罰原則』是一具有憲法位階的原理原
    則。」）(二)另就系爭車輛租金，如歸屬為薪資所得，則按所
    得稅法第114條規定：「扣繳義務人有左列情事之一者，分
    別依各該款規定處罰：一、扣繳義務人未依第88條規定扣繳
    稅款者，除限期責令補繳應扣未扣或短扣之稅款及補報扣繳
    憑單外，並按應扣未扣或短扣之稅額處1倍以下之罰鍰；其
    未於限期內補繳應扣未扣或短扣之稅款，或不按實補報扣繳
    憑單者，應按應扣未扣或短扣之稅額處3倍以下之罰鍰。二
    、扣繳義務人已依本法扣繳稅款，而未依第92條規定之期限
    按實填報或填發扣繳憑單者，除限期責令補報或填發外，應
    按扣繳稅額處20%之罰鍰。但最高不得超過2萬元，最低不得
    少於1,500元；逾期自動申報或填發者，減半處罰。經稽徵
    機關限期責令補報或填發扣繳憑單，扣繳義務人未依限按實
    補報或填發者，應按扣繳稅額處3倍以下之罰鍰。但最高不
    得超過45,000元，最低不得少於3,000元。三、扣繳義務人
    逾第92條規定期限繳納所扣稅款者，每逾2日加徵1％滯納金
    。」對扣繳義務人予以處罰，則納稅義務人已依扣繳憑單申
    報，自不宜再對納稅義務人予以處罰，以符前揭一行為不二
    罰原則暨前揭免罰規定。
 5、經查本件扣繳義務人（即永達公司負責人）業依台北市國稅
    局97年6月13日財北國稅中南綜所一字第0970213435號函規
    定，補繳稅款並補報扣繳憑單，且經台北市國稅局依法就應
    補繳稅款處1倍罰鍰在案，而原告（即納稅義務人）依任職
    公司掣發之扣繳憑單悉數申報所得，而致短漏報課稅所得，
    難謂非屬同一行為，是依前揭一行為不二罰原則，自不應再
    予處罰，此由前揭免罰規定之修正理由：「倘係因扣繳義務
    人、營利事業或信託行為之受託人未於規定期限內申報或未
    據實填報等由，造成稽徵機關提供之所得資料不完整，從而
    納稅義務人憑以透過網際網路辦理結算申報有短漏報課稅所
    得情事，似不宜歸責於納稅義務人。」益足為本件撤銷之參
    採。
 6、縱如被告按臺北市調查處見解核定有短報配偶薪資所得之情
    ，須依前揭所得稅法第110條第1項規定處罰時，有關「漏稅
    額」之計算，揆諸同法條第2項規定：「納稅義務人未依本
    法規定自行辦理結算申報，而經稽徵機關調查，發現有依本
    法規定課稅之所得稅者，除依法核定補徵應納稅額外，應照
    補徵稅額，處3倍以下之罰鍰。」已依所得稅法第110條第1
    項規定辦理結算申報者，其「漏稅額」應不高於該法條第2
    項未依規定辦理結算申報所核定之「補徵應納稅額」，始符
    憲法之比例原則。另查第2項核定之「補徵應納稅額」，係
    依所得稅法第71條第1項前段規定：「納稅義務人應於每年5
    月1日起至5月31日止，填具結算申報書，向該管稽徵機關，
    申報其上一年度內構成綜合所得總額或營利事業收入總額之
    項目及數額，以及有關減免、扣除之事實，並應依其全年應
    納稅額減除暫繳稅額、尚未抵繳之扣繳稅額及可扣抵稅額，
    計算其應納之結算稅額，於申報前自行繳納。」計算，得減
    除尚未抵繳之扣繳稅額，是依前揭論理原則，本件係已依法
    辦理結算申報，其漏稅額應參照第2項之計算，准予減除應
    扣繳稅額，惟財政部賦稅署96年12月18日台稅一發字第0960
    4554530號函令規定：「如納稅義務人短漏報之所得於調查
    基準日前，業經扣繳義務人辦理扣繳者，於計算漏稅額時，
    自得減除系爭短漏報所得已繳納之扣繳稅款；否則即不得減
    除。」將致已申報者計算之「漏稅額」大於未申報者計算之
    「補徵應納稅額」，有違法律之比例原則，依憲法第172條
    命令不能牴觸憲法或法律原則之法令位階規定，應不予援用
    。
 7、末按「行政行為，非有正當理由，不得為差別待遇。」乃行
    政程序法第6條所明定行政法之平等原則，此平等原則係自
    憲法第7條規定而來，即禁止差別待遇原則，換言之，行政
    權之行使，不論在實體上或程序上，相同事件應為相同處理
    ，非有合理之正當理由，不得為差別待遇；是對於案情相同
    之案件，應為相同之行政處分，方符行政程序法之要求，有
    最高行政法院93年度判字第1611號判例：「事物的本質相同
    者，應作相同的處理，但事物的本質不同時，則應作不同的
    處理，方符合平等原則」益證。經查與本件相同案情（刻正
    臺北高等行政法院98年度訴字第01567號審理中），被告於
    計算漏稅額時，業依規定扣除系爭所得之扣繳稅額並核定在
    案，迭經復查決定及訴願決定亦是認，惟訴願決定書另以「
    該公司雖已補繳稅款並補報扣繳憑單，惟係於調查基準日（
    96年4月10日財北國稅審三字第0960217676號函請公司提示
    相關資料）之後」為由，核認原告計算漏稅額時，不得減除
    該已依法繳納之扣繳稅額，顯與前揭行政程序法第6條之平
    等原則及憲法賦予平等權有悖等情，並聲明求為判決撤銷訴
    願決定及原處分。
三、被告則以：
(一)、按「薪資所得：凡公、教、軍、警、公私事業職工薪資及提
    供勞務者之所得：1、薪資所得之計算，以在職務上或工作
    上取得之各種薪資收入為所得額。2、前項薪資包括：薪金
    、俸給、工資、津貼、歲費、獎金、紅利及各種補助費。」
    為所得稅法第14條第1項第3類第1款及第2款前段所明定。次
    按「保險業務員因為所屬公司招攬保險業務而發生文具用品
    費、差旅費、郵電費、印刷費及廣告費、交際費、訓練費、
    交通及油料費等，依據現行所得稅法規定，其屬保險公司之
    營業費用者，可由保險公司依營利事業所得稅查核準則有關
    規定檢據依費用性質核實列報，不宜約定由保險業務員自行
    吸收或負擔，並併同薪資給付，成為業務員薪資之一部分，
    而由保險公司逕以『薪資支出』科目列支。」為財政部95年
    函釋所明釋。復按「行政罰與刑罰之構成要件雖有不同，而
    刑事判決與行政處分，亦原可各自認定事實，惟認定事實須
    憑證據，倘無證據足資認定有堪以構成行政罰或刑罰要件之
    事實存在，即不得僅以推測之詞予人處罰，則為二者所應一
    致。」最高行政法院75年判字第309號判例可資參照。
(二)、查原告94年度為永達公司MDRT會員（百萬圓桌會員，年薪至
    少2,500,000元），其於94年7月21日與和車公司及永達公司
    共同簽署「公務車輛租賃附屬契約」，租賃AUDIA3車輛一台
    ，約定租賃期間自94年7月29日起至96年7月28日止，租賃期
    數24期（即2年），給付保證金330,000元及每月之租金41,7
    00元，俟原告與和車公司辦妥簽約及對保等事宜後，和車公
    司即檢附相關文件向永達公司財務部申請保證金及每月車輛
    租賃給付。永達公司藉由車輛租賃方案，以公司為名義承租
    人，掩蓋員工為實際承租人的事實，並將每月車輛租金自員
    工薪資中扣除後，以薪資淨額低報員工薪資所得，幫助員工
    逃漏綜合所得稅，案經台北市調查處及台北市國稅局查獲並
    通知被告查處。被告乃以台北市國稅局彙總永達公司填製之
    員工支付車輛租金扣款表，核增原告94年度薪資所得291,90
    0元。有台北市調查處96年1月31日肆字第09643004620號函
    、台北市國稅局中南稽徵所97年10月23日財北國稅中南綜所
    一字第0970215227號函、永達公司公務車輛申請書暨員工還
    款同意書等資料附案可稽。
(三)、原告主張系爭公務車，乃係其任職公司為協助業務員利於執
    行業務推展，規定處經理級以上人員或業績較優同仁（業務
    發展費之使用對象相同）得申請保管公務租賃車輛乙部，為
    招攬保險業務之必要工具，依財政部95年函釋及鈞院見解，
    該公務車租金由任職公司支付且屬任職公司營業費用，自不
    應核認為原告之薪資所得乙節。查依永達公司「公務車輛租
    賃作業流程」第4款及第5款規定：「保證金匯入指定帳戶後
    ，通知租賃車商進行簽約（公務車輛申請暨扣薪同意書及公
    務車輛租賃附屬契約）及對保等相關事宜。」及「租賃車商
    檢附『公務車輛申請暨扣薪同意書』及第3款之『公司帳戶
    存款報告單』向總公司財務部申請保證金之支付。」可見，
    永達公司僅於原告給付保證金時帳列「存入保證金」，於匯
    出保證金時帳列「存出保證金」，系爭車輛保證金實際上係
    由原告出資而非永達公司負擔；次依該公司公務車輛使用辦
    法第7條所載：「因使用公務車輛所衍生之油料、修繕或保
    養等費用，得由使用人檢具合於營業稅法之單據報支業務發
    展費用。」該公司負責人吳文永證稱：「業務員以業務拓展
    費的名目報支交通費，先前是用業務員加油的發票為依據報
    支。」及該公司財務部經理李忠約證稱：「永達公司業務拓
    展費之發放，係依員工業績計算．．．業務拓展費由員工檢
    具單據向公司申報後才發放。」等語可知，員工須檢具單據
    向永達公司申請，始由該公司發放「業務拓（發）展費」予
    員工。倘系爭車輛租金支出確實為永達公司之業務拓展費用
    ，何以獨系爭車輛租金支出係採由員工之薪資內扣除之方式
    再由永達公司按月支付予車商核銷，與其他業務拓展費採「
    由員工檢具單據向永達公司申請後，永達公司再發放予員工
    」之核銷方式迥異。縱如永達公司所言，公司先將業務拓展
    費併同薪資發放後，再於支付營業費用時自業務拓展費中扣
    除，則扣除業務拓展費用後之金額即為原應發放之薪資為真
    ，則該公司即可直接就員工薪資調整，何需要員工另書立員
    工還款同意書，並簽立分期付款總額之保證票據。是原告所
    稱，委不足採。
(四)、次查，台北市調查處以永達公司負責人吳文永違反稅捐稽徵
    法第41條、第43條第1項及商業會計法第71條第5款規定移送
    ，經台北地檢署檢察官96年度偵字第2347號不起訴處分，該
    不起訴處分書認定永達公司自92至95年期間，公司員工使用
    公務租賃車輛，僅有余葡月、李峰寶、陳玉英、陳玉真及田
    敏薰等5人於租期滿後買回車輛，比例極低。惟查永達公司
    92至95年間員工依公務車輛使用辦法申請汽車租賃368輛中
    ，扣除未到期車輛35輛後，計有269輛係由員工本人或關係
    人（配偶、父母、兄弟、姊妹、配偶親戚等）買回，其比例
    占已到期車輛高達80.78﹪，有被告參酌台北市國稅局編製
    之永達公司92至95年間員工租車到期移轉統計表彙整資料可
    稽。且該不起訴處分係認定吳文永違反稅捐稽徵法事件，尚
    無幫助逃漏稅捐等犯行而予以不起訴處分，與本件系爭事實
    查證結果應歸課原告薪資所得之認定尚屬有間，況依最高行
    政法院75年度判字第309號判例，行政處分本應依查得之事
    實認定，不受刑事判決之拘束，是其訴稱被告應以台北地檢
    署96年度偵字第2347號偵查之不起訴處分認定事實，且依最
    高行政法院89年度判字第699號判決要旨，嗣後課稅事實資
    料未變，要難憑藉新見解重為處分云云，核無足採。
(五)、原告辦理94年度綜合所得稅結算申報，經查獲其漏報營利、
    薪資及利息等所得計397,778元，違反所得稅法第71條第1項
    前段規定，被告依法按所漏稅額73,152元裁處0.2倍罰鍰14,
    630元。原告稱其依永達公司開立之扣繳憑單申報薪資所得
    ，且以給付總額悉數列報，難謂有過失乙節，按綜合所得稅
    之課徵係採自行申報制，取有應稅所得者即應誠實申報。本
    件台北市國稅局查得永達公司短報員工薪資所得，已如前述
    ，原告既有上開所得即應申報，且原告列名系爭車輛租賃合
    約之保管人，並於合約上簽名用印，可見原告對前開違章漏
    稅情節應知之甚詳，惟仍漏報系爭薪資所得291,900元，原
    告應注意而不注意，縱非故意，亦難卸過失之責。被告依法
    按所漏稅額裁處罰鍰，並無不合。
(六)、原告另稱縱如被告核定有短報薪資所得之情，須依所得稅法
    第110條第1項規定處罰時，漏稅額應參照該法條第2項核定
    之「補徵應納稅額」計算，准予扣除系爭所得之扣繳稅額乙
    節。查永達公司於台北市國稅局97年6月13日財北國稅中南
    綜所一字第0970213435號函通知補繳應扣未扣稅款並補報扣
    繳憑單時，雖已補繳稅款並補報扣繳憑單在案，惟永達公司
    補辦扣繳稅款係於進行調查日【96年4月10日即調查基準日
    （96年4月10日財北國稅審三字第0960217676號函請公司提
    示相關資料日）】之後，被告於計算漏稅額時未減除原告94
    年度系爭薪資所得扣繳稅款29,190元，並無違誤。
(七)、原告又主張按行政罰法第24條規定「一行為不二罰」原則，
    有關系爭車輛租金，扣繳義務人（原告任職公司之負責人）
    業經臺北市國稅局依法科處罰鍰，自不應再對納稅義務人（
    原告）予以處罰乙節，查扣繳義務人未依規定扣繳稅款與所
    得人漏報所得係屬二事，二者違章主體不同；另未依規定扣
    繳稅款係依所得稅法第114條規定處罰，而所得人漏報所得
    係依同法第110條規定處罰，二者處罰之法律依據亦不同，
    本件核無違反一行為不二罰原則等語，資為抗辯，並聲明求
    為判決原告之訴駁回。
四、本件事實概要欄所載之事實，有原告94年度綜合所得稅申報
    書、永達公司公務車輛申請書、員工還款同意書、公務車輛
    租賃附屬契約、被告核定通知書、復查決定書及財政部訴願
    決定書附原處分卷可稽，且經兩造分別狀陳在卷，應堪認定
    。兩造所爭執者厥為原告94年度綜合所得稅結算申報，是否
    有漏報取自永達公司薪資所得？被告所為之補稅處分及罰鍰
    處分是否合法？茲分述如下：
(一)、按「薪資所得：凡公、教、軍、警、公私事業職工薪資及提
    供勞務者之所得：1、薪資所得之計算，以在職務上或工作
    上取得之各種薪資收入為所得額。2、前項薪資包括：薪金
    、俸給、工資、津貼、歲費、獎金、紅利及各種補助費。」
    為所得稅法第14條第1項第3類第1款及第2款前段所明定。另
    按「涉及租稅事項之法律，其解釋應本於租稅法律主義之精
    神，依各該法律之立法目的，衡酌經濟上之意義及實質課稅
    之公平原則為之。」司法院釋字第420號解釋甚明。又租稅
    法所重視者，應為足以表徵納稅能力之實質的經濟事實，而
    非其外觀之法律行為或形式上之登記事項，對實質上相同經
    濟活動所產生之相同經濟利益，應課以相同之租稅，始符合
    租稅法律主義所要求之公平及實質課稅原則，實質課稅原則
    為租稅法律主義之內涵及當然歸趨。故有關課徵租稅構成要
    件事實之判斷及認定，自亦應以其實質上經濟事實關係及所
    產生之實質經濟利益為準，而非以形式外觀為準，否則勢將
    造成鼓勵投機或規避稅法之適用，無以實現租稅公平之基本
    理念及要求（最高行政法院82年度判字第2410號判決意旨參
    照）。
(二)、本件原告94年度任職於永達公司，該公司於94年7月21日與
    和車公司簽訂「公務車輛附屬租賃契約」（租賃期間自94年
    7月29日起至96年7月28日止），約定由和車公司出租汽車1
    輛（廠牌型式：AUDIA3、排氣量：1,595C.C.、牌照號碼：9
    102－AA）予永達公司，每月租金為41,700元，車輛保證金
    為330,000元，並由原告擔任車輛保管人，實際使用及保管
    系爭車輛，每月租金，係由永達公司先行墊付予和車公司，
    並從原告薪資中扣取，並以應發放之薪資總額扣除車輛租金
    後之淨額，列報原告之薪資費用，94年度永達公司以租賃車
    輛之名義，扣取原告薪資計291,900元，原告亦以扣除車輛
    租金後之薪資淨額列報其薪資所得，有公務車輛租賃附屬契
    約、公務車輛申請書、員工還款同意書附於原處分卷可稽。
    被告依實質課稅原則，核認系爭車輛租金，實質上係原告之
    薪資所得，核定原告系爭年度取自永達公司薪資所得，據以
    補徵稅額，洵屬有據。
(三)、原告雖爭執系爭所得非薪資所得云云，惟依原處分卷附永達
    公司「公務車輛租賃作業流程」第4款及第5款規定：「保證
    金匯入指定帳戶後，通知租賃車商進行簽約（公務車輛申請
    暨扣薪同意書及公務車輛租賃附屬契約）及對保等相關事宜
    。」及「租賃車商檢附『公務車輛申請暨扣薪同意書』及第
    3款之『公司帳戶存款報告單』向總公司財務部申請保證金
    之支付。」足見永達公司僅於原告給付保證金時帳列「存入
    保證金」，於匯出保證金時帳列「存出保證金」，系爭車輛
    保證金實際上係由原告出資而非永達公司負擔。又系爭租賃
    車係由員工自行洽詢車商於確認車種、車價及分期付款期數
    後，將保證金款項（車價20％或30％等），匯入公司指定帳
    戶，車商再檢附相關文件，向永達公司申請保證金及每月租
    金給付，有該公司公務車輛使用辦法、公務車輛租賃作業流
    程及員工還款同意書附於原處分卷可稽，且永達公司支付員
    工車輛費用，係列在「營業費用-租金支出」科目項下，既
    然每期租金支出金額係由員工自行洽詢車商於確認車種、車
    價及分期付款期數，在員工簽立還款同意書及公務車輛租賃
    附屬契約書時即已確定，公司如認其車輛租金非員工之薪資
    ，則何須將租賃期間每月之租金併同薪資發放，再每月由員
    工薪資項目扣款。系爭車輛既係由原告自行與車商確認車種
    、車價及分期付款期數後，再由原告、出租車輛公司共同簽
    訂租賃契約，車輛保證金係由原告支付，原告在完成扣薪同
    意書後，永達公司按月從原告薪資中扣取租金，並由原告實
    際使用及保管系爭車輛，系爭租賃合約承租人之違約風險顯
    然已完全由原告所負擔，永達公司雖形式上列名租賃契約之
    承租人，惟並未承擔任何承租人違約風險；抑且，系爭車輛
    實際係由原告支付租金，由原告使用收益，自租賃之效力觀
    察出租人及原告之權利義務內容，原告負有租金支付義務、
    租賃物保管義務及租賃債務擔保義務，原告雖於租賃契約列
    名保管人，實質上為系爭車輛之承租人，永達公司僅係租賃
    契約形式名義之承租人，堪以認定。況原告亦末能證明系爭
    車輛租金專供永達公司經營本業及附屬業務使用，則租金支
    出自不能證明認係永達公司之營業租金費用，被告依實質課
    稅原則，認屬原告之薪資所得，核無不合。又本件被告係依
    證據實質認定，並無違最高行政法院61年判字第70號判例意
    旨。再者，原告所得亦已按月付租金及扣薪時實現，被告認
    定薪資所得亦無違最高行政法院93年度判字第966號判決意
    旨。此外，原告是項所得非擬制收入，與原告所舉財政部關
    於靠行制度之相關函釋即財政部67年3月25日台財稅第31997
    號、71年12月10日台財稅第38935號、74年6月21日台財稅第
    17954號、76年3月2日台財稅第7576785號、79年4月3日台財
    稅第790021143號、84年7月20日台財稅第841636379號函及
    最高行政法院97年度判字第34號判決事實非全然相同，尚難
    比附援引。
(四)、次查，台北市調查處以永達公司負責人吳文永違反稅捐稽徵
    法第41條、第43條第1項及商業會計法第71條第5款規定移送
    ，經臺北地檢署檢察官96年度偵字第2347號不起訴處分，該
    不起訴處分書認定永達公司自92至95年期間，公司員工使用
    公務租賃車輛，僅有余葡月、李峰寶、陳玉英、陳玉真及田
    敏薰等5人於租期滿後買回車輛，比例極低。惟查永達公司
    92至95年間員工依公務車輛使用辦法申請汽車租賃368輛中
    ，扣除未到期車輛35輛後，計有269輛係由員工本人或關係
    人（配偶、父母、兄弟、姊妹、配偶親戚等）買回，其比例
    占已到期車輛高達80.78%，有被告參酌臺北市國稅局編製之
    永達公司92至95年間員工租車到期移轉統計表彙整資料可稽
    。且該不起訴處分係認定吳文永違反稅捐稽徵法事件，尚無
    幫助逃漏稅捐等犯行而予以不起訴處分，與本件系爭事實查
    證結果應歸課原告薪資所得之認定尚屬有間，為不同構成要
    件事實，依最高行政法院75年判字第309號判例意旨，行政
    處分本應依查得之事實認定，不受刑事判決之拘束，是不受
    臺北地檢署96年度偵字第2347號不起訴處分認定事實拘束。
    此亦無違最高行政法院32年判字第18號判例及最高行法院89
    年度判字第699號判決要旨。
(五)、原告主張財政部台北市國稅局曾以96年6月5日財北國稅審2
    字第0960201843號函復台北地檢署以：「．．．3、前揭財
    政部95年函釋（95年6月28日台財稅字第09504063430號函）
    規定，保險公司之保險業務員為所屬公司招攬保險業務而發
    生之必要費用，可由保險公司依營利事業所得稅查核準則（
    以下簡稱查核準則）有關規定依其費用性質檢據核實列報。
    所謂『與經營業務有關之損費』，依所得稅法第38條及行政
    法院相關判決規定，乃指公司之營業行為，屬本身經營之業
    務之一或與本身業務有直接關聯而言，先予敘明。4、保險
    經紀公司之員工，如為所屬公司招攬業務而以公司名義購置
    車輛（即車輛所有權登記為公司之財產），則其分期給付車
    商之價金，係公司取得該資產代價之部分，自非屬保險經紀
    公司之營業費用。該公司應以該資產之實際成本，按所得稅
    法及查核準則規定之方法以及耐用年數計提折舊。另該員工
    如係以公司名義租賃車輛，其分期給付車商之租金（不含保
    證金），得依查核準則第74條第3款第2目之5規定認屬為交
    通費，依首揭財政部95年函釋規定，應由保險經紀公司檢據
    核實列報，尚不宜約定由保險業務員自行吸收或負擔。至員
    工如以員工自己名義租購車輛，則該扣付款應視為員工基於
    僱傭關係而取得之各種補助費或給與，故保險經紀公司應以
    薪資支出列支，並依法併同員工薪資所得依率扣繳稅款。」
    等語，爭執不應屬保險業務員之薪資所得云云。惟查，財政
    部95年函釋係指因招攬保險業務而發生之文具用品費等支出
    ，並無租金支出項目，且函釋內容限於招攬保險業務而生之
    費用而言。另首揭96年6月5日財北國稅審2字第0960201843
    號函釋以「另該員工如係以公司名義租賃車輛，其分期給付
    車商之租金（不含保證金），得依查核準則第74條第3款第2
    目之5規定認屬為交通費，依首揭財政部95年函釋規定，應
    由保險經紀公司檢據核實列報，尚不宜約定由保險業務員自
    行吸收或負擔。」係謂保險公司約定由業務員自行吸收之約
    定不適宜，惟本件既實際由原告自行吸收，自仍應實質認定
    租金之分擔情形，而予定性是否薪資所得。此外，該函又謂
    「．．員工如以員工自己名義租購車輛，則該扣付款應視為
    員工基於僱傭關係而取得之各種補助費或給與，故保險經紀
    公司應以薪資支出列支，並依法併同員工薪資所得依率扣繳
    稅款。」亦認如員工自己租、購車輛所扣付款，為薪資支出
    。本件每月之租金既併同薪資發放，再每月由原告薪資項目
    扣款，永達公司僅形式名義人，實質承租人確為原告，名實
    不符，自難逕以首揭95年及96年函釋為有利原告之認定。
(六)、再以「．．．營業人租用汽車載運員工上下班，係屬購買供
    本業或附屬業務使用之勞務，其有關之進項稅額，除依上開
    規定不得扣抵外，應准予扣抵。」固經財政部79年7月4日台
    財稅第790178955號函釋在案，惟上開函釋係以營業人因業
    務需要而租用汽車，供本業或附屬業務使用之勞務為要件，
    本件永達公司僅係名義上之承租人，實際係由原告租賃及使
    用車輛，並非永達公司租賃車輛供原告使用，而係原告私人
    支出供私人使用，即難認係永達公司租賃車輛供本業或附屬
    業務使用，亦無上開函釋適用之餘地。另按稅捐機關在核課
    期間內若另發現有應徵之稅捐時，依稅捐稽徵法第21條之明
    文規定，稅捐稽徵機關本得依法予以補行課徵，不受原處分
    之拘束。而稅捐稽徵法第21條第2項所謂另發現應徵之稅捐
    ，只須其事實不在行政救濟裁量範圍內者均屬之，有最高行
    政法院58年判字第31號判例及92年度5月份庭長法官聯席會
    議決議足資參照。是被告於核課期間內，依台北市調查處及
    台北市國稅局通報及查得資料之新事實，查獲原告漏報取自
    永達公司薪資所得291,900元，予以補徵，核與稅捐稽徵法
    第21條規定無違，尚無違誤。
(七)、第以綜合所得稅係採自行申報制，有所得即應申報，人民有
    依法律納稅之義務自應注意使之符合稅法之強行規定。本件
    原告於系爭年度既有領受系爭所得，即應依所得稅法第71條
    規定辦理申報，茲原告未就實際所得申報，已構成客觀之違
    章事實，原告列名系爭車輛租賃合約之保管人，並於合約上
    簽名用印，原告不能諉為不知，觀其執為漏報之理由，尚非
    不可避免。又原告上開所得之申報，法律已明定其構成要件
    ，原告於申報系爭年度綜合所得稅時，對應如何申報，理應
    參照該法律規定辦理；若對法律之適用及解釋產生疑義時，
    原告亦非不可向相關專業機構及人員查詢，於獲得正確及充
    分之資訊後申報；且原告因適用法令錯誤或計算錯誤而有溢
    繳稅款之情形，亦可依稅捐稽徵法第28條規定，自繳納之日
    起5年內提出具體證明，申請退還，然原告捨此不為，猶有
    前揭漏報所得額之情形，從納稅義務人應自行及誠實申報義
    務之角度觀察，難謂其主觀上無違反上開所得稅法第110條
    第1項規定之過失責任，是縱原告主張其並無漏稅之故意，
    亦難卸免其未善盡申報應注意義務之過失。從而被告按所漏
    稅額處0.2倍之罰鍰，經核並無不合。
(八)、原告另主張縱如被告核定有短報薪資所得之情，須依所得稅
    法第110條第1項規定處罰時，漏稅額應按該條第2項核定之
    補徵應納稅額計算，准予扣除系爭所得之扣繳稅款云云。惟
    查，永達公司於台北市國稅局97年6月13日財北國稅中南綜
    所一字第0970213435號函通知補繳應扣未扣稅款並補報扣繳
    憑單時，雖已補繳稅款並補報扣繳憑單在案，惟永達公司補
    辦扣繳稅款係於進行調查日【96年4月10日即調查基準日（9
    6年4月10日財北國稅審三字第0960217676號函請公司提示相
    關資料日）】之後，依財政部賦稅署96年12月18日台稅一發
    字第09604554530號函：「五、綜上，納稅義務人經發現短
    漏報屬應扣繳之課稅所得並應依規定裁罰之案件，其漏稅額
    計算之基準，應以．．．82年11月3日台財稅第821501458號
    函規定之調查基準日短漏報之所得，及已繳納之稅款為計算
    漏稅額之基準。如納稅義務人短漏報之所得於調查基準日前
    ，業經扣繳義務人辦理扣繳者，於計算漏稅額時，自得減除
    系爭短漏報所得已繳納之扣繳稅款；否則即不得減除。」上
    揭財政部函釋與法律規定意旨，尚無違背，被告辦理相關案
    件，自得援用之。本件計算漏稅額時，自不得減除短報所得
    已繳納之扣繳稅款。故原告此部分之主張，尚非可採。
(九)、又原告主張本件已處罰扣繳義務人，基於一行為不二罰原則
    ，不應再就扣繳稅額計算罰鍰云云；查扣繳義務人未依規定
    扣繳稅款與所得人漏報所得係屬二事，二者違章主體不同；
    另未依規定扣繳稅款係依所得稅法第114條規定處罰，而所
    得人漏報所得係依同法第110條規定處罰，二者處罰之法律
    依據亦不同，原告主張本件處罰違反一行為不二罰原則云云
    ，亦非可採。
(十)、綜上所述，原告前揭主張既不可採，則被告以原告漏報取自
    永達公司薪資所得，據以核定補徵稅額並按所漏稅額處以0.
    2倍罰鍰，核無違誤，亦無違平等原則與比例原則；復查決
    定、訴願決定遞予維持，亦無不合；原告徒執前詞，訴請撤
    銷，為無理由，應予駁回。又本件事證已臻明確，兩造其餘
    攻擊防禦方法，均核與本件判決結果不生影響，爰不一一論
    述，附此敘明。另本件係適用簡易訴訟程序，爰不經言詞辯
    論逕為判決。
五、據上論結，本件原告之訴為無理由，依行政訴訟法第233條
    第1項、第236條、第98條第1項前段，判決如主文。
中    華    民    國    99    年    3    月    31   日
           高雄高等行政法院第四庭
                           法  官  戴  見  草
以上正本係照原本作成。
如不服本判決，應於判決送達後20日內向本院提出上訴書狀，其
未表明上訴理由者，應於提起上訴後20日內向本院提出上訴理由
書（須按對造人數附繕本）；如於本判決宣示或公告後送達前提
起上訴者，應於判決送達後20日內補提上訴理由書（須附繕本）
。未表明上訴理由者，逕以裁定駁回。
中    華    民    國    99    年     3    月   31     日

                              書記官  江  如  青
附註:
行政訴訟法第235條（第1項、第2項）:
對於適用簡易程序之裁判提起上訴或抗告，須經最高行政法院之
許可。
前項許可，以訴訟事件所涉及之法律見解具有原則性者為限。

司法院資訊處製作；財團法人民間司法改革基金會備份。
